【裁判字號】    99,竹簡,421
【裁判日期】    991130
【裁判案由】    返還保證金
【裁判全文】
臺灣新竹地方法院民事簡易判決         99年度竹簡字第421號
原      告  麗嬰房股份有限公司
法定代理人  林泰生
訴訟代理人  林添禮
被      告  鄭清海
上列當事人間請求返還保證金事件，本院於民國99年11月26日辯
論終結，判決如下：
    主  文
被告應給付原告新臺幣貳拾玖萬柒仟貳佰陸拾柒元。
原告其餘之訴駁回。
訴訟費用新臺幣仟貳佰元由被告負擔百分之九十九，餘由原告
負擔。
本判決第一項得假執行。但被告以新臺幣貳拾玖萬柒仟貳佰陸拾
柒元為原告預供擔保，得免為假執行。
原告其餘假執行之聲請駁回。
    事實及理由
壹、程序事項
    本件被告經合法通知，未於最後言詞辯論期日到場，核無民
    事訴訟法第386條各款所列情形，爰依原告聲請，由其一造
    辯論而為判決。
貳、實體事項
一、原告主張：
(一)原告於民國96年8月9日向被告承租新竹市○○路240號1樓房
    屋供營業，租期自96年8月20日至101年8月19日止，簽有房
    屋租賃契約書，原告並交付被告新臺幣（下同）30萬元作為
    押租保證金，嗣於99年5月13日雙方同意終止租賃契約並約
    定原告於10日內搬遷，被告返還該30萬元押租保證金，詎原
    告於約定時間內搬遷並交付鑰匙後，被告卻藉詞推拖不返還
    押租保證金，為此提起本件訴訟。
(二)本件租賃關係之終止確係由原告提出，並經雙方同意終止：
    蓋上開租賃房屋於99年5月1日無預警停電致原告無法營業，
    原告即向被告反應，被告表示無能解決，原告因無法營業而
    要求提前終止租約，被告及其子鄭瑛麒遂邀約原告及第三人
    華駿房屋仲介有限公司（大管家房屋管理）黃茂盛業務專員
    等人，於99年5月13日上午11時許在新竹市○○街1號寶兒親
    子堡5樓洽談，原告代理人表示既然雙方已無繼續合作意願
    ，乾脆提前終止租約，既可避免一屋二租，同時被告可另行
    覓得願支付較高租金之承租人，被告要求原告須於10日內搬
    離交屋，原告同意並要求交屋後被告應返還押租保證金30萬
    元，同時要求被告必須於原告來搬遷時恢復電力開啟鐵捲門
    ，原告方能搬離，被告同意並指派其子為聯絡窗口，原告之
    協力廠商遂於99年5月21日至22日會同被告之子開啟電力及
    鐵捲門將遺留之物品搬離，並交付鑰匙俾利其繼續出租，被
    告於99年6月間已出租予依蕾名店，足證被告亦同意終止租
    約，自應返還押租保證金。
(三)原告自承租起，即依約給付租金（營業額之10％），有歷年
    向國稅局申報之營業銷售額及稅額申報書可證。另原告所積
    欠被告之99年4月租金與99年3月、4月水電費，也都如數給
    付被告完畢，有被告簽收字據為證。
(四)並聲明：被告應給付原告30萬元；願供擔保，請准宣告假執
    行。
二、被告未於最後言詞辯論期日到場，其先前答辯略以：
(一)被告對於下列事項不爭執：96年8月9日房屋租賃契約書、99
    年5月13日原告終止租約。但被告並未同意返還押租保證金
    ，且原告並未按本件租約第3條之約定提供每月之當月營業
    報表予被告，原告因營業欠佳，欲終止租約，此可命原告提
    出營業報表即可知，若被告應返還，被告主張抵銷，蓋原告
    既未按月提供營業報表，其顯有過失，致被告無法核實計算
    租金而受有損害，若被告應返還，被告主張抵銷之。
(二)原告始終無正式當月營業報表給予被告，僅提供手寫「每日
    結帳登記表」，不但欠缺公信力且所提供之報表並不完整。
    經再三要求原告提供電腦報表，被告均置之不理。且其手寫
    報表是否含稅，亦未可知。自98年8月起，被告一直向原告
    反應給予租金太少，原告一直拖至99年3月中旬才答覆，當
    時被告人在美國，獲知原告僅同意調整營業額1％。自98年
    8月至99年3月中，原告均同意每月補貼2萬元，但原告卻一
    直推託承辦人不在或主管不在，以致拖延達7個月之久。如
    此，被告損失已逾14萬元。原告始終以欺騙租金之手段達成
    租約之目的，詐言其全省連鎖店之租金均按營業額10％簽立
    租約。
(三)原告之99年4月租金及水電費未繳，應予扣除。協商期間，
    原告要求貼補裝潢款之條件下退租，然原告卻不折舊給被告
    。自96年9月至99年4月共44個月，如以每月應有租金收入8
    萬元計算，被告原應有租金收入352萬元（8*44），而原告
    僅實際支出123萬元，是被告共損失229萬元（352萬-123萬
    ）。
(四)並聲明：原告之訴駁回；願供擔保，請准宣告免為假執行。
三、得心證之理由：
(一)就原告主張其於96年8月9日向被告承租新竹市○○路240號1
    樓房屋，租期自96年8月20日至101年8月19日止，並交付30
    萬元作為押租保證金，租金為每月營業額10％（含稅），原
    告應提供當月營業報表予被告作為給付租金之依據，雙方俟
    於99年5月13日合意終止租賃契約等情，為被告所不爭執，
    復有房屋租賃契約書在卷可稽（見卷第4頁），自堪信為真
    實。
(二)按「押租金在擔保承租人租金之給付及租賃債務之履行，在
    租賃關係消滅前，出租人不負返還之責。本件租賃關係既已
    消滅，承租人且無租賃債務不履行之情事，從而其請求出租
    人返還押租金，自為法之所許」，有最高法院83年台上字第
    2108號判例可參。次按，二人互負債務，而其給付種類相同
    ，並均屆清償期者，各得以其債務，與他方之債務，互為抵
    銷，民法第334條第1項前段定有明文。
(三)原告請求被告返還押租金30萬元，被告則以原告同意自98年
    8月至99年3月止，每月於營業額10％之外多給被告2萬元租
    金，共14萬元未給付，與原告所積欠之租金及被告受有229
    萬元損失，一併主張抵銷為由，拒絕返還該押租金。是本件
    爭執應在於：原告有無積欠被告按營業額10％計算之租金？
    兩造有無合意於營業額10％之外，由原告自98年8月至99年3
    月止每月另給付被告2萬元租金？被告有無損失229萬元？被
    告所為抵銷抗辯，有無理由？茲分敘如下：
  1.兩造約定之租金係按原告每月營業額10％（含稅）計算，經
    原告於99年10月15日當庭交付96年9月至99年4月之「營業人
    銷售額與稅額申報書」予被告核算（見卷第47-63頁），被
    告已於99年11月8日自承：「（對於原告上次所提出的稅額
    申報資料核對後有無意見？）沒有意見，租金該給的都已經
    給我了」等語（見卷第68頁），此外，另有被告提出之部分
    「麗嬰房每日結帳登記表」可佐（見卷第40-45頁），可知
    除原告所自承99年4月租金27,328元及99年3月、4月水電費
    13,207元並未給付（見卷第36頁背面、第47頁、第73頁）外
    ，原告並未積欠被告任何租金。而就99年4月租金與99年3月
    、4月水電費部分，原告雖主張已開立即期支票交付被告，
    並提出被告簽收之單據2紙為佐（見卷第74-75頁），然該簽
    收據單記載「99年4月租金27,328元、Backup Withholding
    2,733元」等語，原告僅給付被告99年4月租金24,595元及99
    年3月、4月水電費13,207元，並未說明扣除該2,733元未給
    付之理由為何，是應認原告尚積欠被告2,733元之租金，依
    上開最高法院判例意旨，自應從押租金中扣除。
  2.證人即原告公司門市經營部經理李靜圓證稱：「（被告有無
    提到在每月營業額10％之外，要求原告租金每月多給2萬元
    ？）沒有，被告沒有提到這條件」、「主管最後同意原抽成
    加1％的方式給房東，我們就把決定交給管理處，讓管理處
    跟房東去洽談。但據我所知，被告也沒有同意此條件」；證
    人即原告公司門市督導許汶展證稱：「（在協商過程中，被
    告有無提到租金以每月營業額10％之外多給2萬元？）我不
    清楚，但應該有提到金額需要調整，但我不清楚是否是這金
    額。（是否知悉兩造有無同意上開租金條件？）有這樣的協
    商但沒有具體的答案出來，最終沒有同意這樣的條件」、「
    公司有提出多1％的條件，但被告沒有同意這條件」；而證
    人即大管家租賃公司業務人員黃茂盛亦證稱：「（最終協商
    結果有無變更租賃條件？）沒有談成，後來說要解約，之前
    協商時被告說要調漲租金，但原告無法接受結論就說終止契
    約。（在你接觸協商過程有無聽到被告提到以每月租金營業
    額10％之外，多給2萬元？）雙方有談過這條件，誰提的我
    忘了，但雙方沒有同意這條件，結論就是沒有談妥」等語（
    見卷第65-68頁），可知在兩造協商過程中，確曾提及「在
    營業額10％之外每月多給2萬元」及「在營業額10％之外每
    月多給1％」等租賃條件變更，但兩者均未獲得雙方一致同
    意，故最終租賃條件並未有任何變動，且因雙方就調整租金
    沒有共識，遂達成終止租約之結論。既然本件租約之租金仍
    維持契約所定之「原告每月營業額10％（含稅）」條件，原
    告並未同意於每月營業額10％之外多給付被告2萬元，則被
    告抗辯其損失14萬元云云，顯屬無據。
  3.另被告辯稱其損失229萬元云云，係以其「預期」每月應有8
    萬元租金收入為計算基礎，然而，本件租賃條件並未變更或
    調漲，已如前述，而被告既同意按「每月營業額10％（含稅
    ）」之方式計算租金，原告所應給付之租金自應以「每月營
    業額10％（含稅）」為計算標準，且兩造亦未曾約定保障被
    告最低租金收入為每月8萬元，則被告辯稱其損失229萬元云
    云，亦不足取。
(四)綜上所述，原告請求被告返還押租金30萬元，被告以原告積
    欠99年4月租金2,733元主張抵銷，該二者給付種類相同，並
    均已屆清償期，自得互為抵銷，經抵銷後，原告請求被告給
    付297,267元，為有理由，應予准許，逾此部分之請求，則
    非所許。至於被告所為其他抵銷抗辯，亦同屬無據。
四、本判決主文第1項係依民事訴訟法第427條第1項適用簡易訴
    訟程序所為原告勝訴之判決，爰依職權宣告假執行；被告就
    此陳明願供擔保，請准宣告免為假執行，核無不合，爰酌定
    相當之擔保金額宣告之。至於原告敗訴部分，因訴之駁回，
    其假執行之聲請失所附麗，應併予駁回。另依民事訴訟法第
    87條第1項於判決時諭知訴訟費用額為3,200元（裁判費）。
五、據上論結，原告之訴為一部有理由，一部無理由，依民事訴
    訟法第436條第2項、第385條第1項前段、第79條、第389 條
    第1項第3款、第392條第2項、第87條第1項，判決如主文。
中    華    民    國    99    年    11    月    30    日
                  新竹簡易庭    法  官  梁智賢
以上正本係照原本作成。
如對本判決上訴，應於判決送達後20日內向本院提出上訴狀。如
委任律師提起上訴者，應一併繳納上訴審裁判費。
中    華    民    國    99    年    11    月    30    日
                                書記官  黃詩傑

司法院資訊處製作；財團法人民間司法改革基金會備份。
